【裁判字號】    97,交簡上,118
【裁判日期】    970530
【裁判案由】    公共危險
【裁判全文】
臺灣桃園地方法院刑事判決           97年度交簡上字第118號
公  訴  人  臺灣桃園地方法院檢察署檢察官
上  訴  人
即  被  告  乙○○
上列上訴人因被告公共危險案件，不服本院桃園簡易庭中華民國
97年3 月17日所為97年度桃交簡字第745 號第一審簡易判決（檢
察官聲請簡易判決處刑聲請書案號：97年度偵字第2501號），提
起上訴，本院自為第一審判決如下：
    主  文
原判決撤銷。
乙○○無罪。
    理    由
一、公訴意旨略以：被告乙○○知悉服用酒類足以造成不能安全
    駕駛動力交通工具之危險，竟於民國97年1 月4 日23時許，
    在桃園縣八德市某處，於飲用約1 瓶玉泉清酒後，在其平衡
    感、定向力及感覺能力均已有所障礙，顯已不能安全駕駛之
    狀態下，猶不顧參與道路交通公眾之安全，貿然駕駛車牌號
    碼HR-5581 號之自用小客車，由上開飲酒地點出發，於同日
    23 時27 分許，行經桃園縣八德市○道○ 號○路東向18公里
    處，因有對員警指揮及交通號誌無反應或遲緩等情形，而為
    警攔查，經警命其作直線測試或平衡動作，有腳步不穩之情
    形，且為警查獲、測試過程中有出入車門困難、意識模糊及
    多話等酒醉情事，且其生理協調平衡檢測亦不合格，又當場
    測試其吐氣所含酒精濃度仍高達每公升0.71毫克，而悉上情
    ，因認被告涉犯刑法第185 條之3 之罪嫌。
二、按犯罪事實應依證據認定之，無證據不得認定犯罪事實；起
    訴之效力，不及於檢察官所指被告以外之人；不能證明被告
    犯罪或其行為不罰者應諭知無罪之判決，刑事訴訟法第 154
    條第2 項、第266 條、第301 條第1 項定有明文。又認定不
    利於被告之事實，須依積極證據，苟積極證據不足為不利於
    被告事實之認定時，即應為有利於被告之認定，更不必有何
    有利之證據，最高法院30年上字第816 號判例可資參照。又
    關於公訴人起訴及法院審理對象之確定，為求客觀確定起訴
    及審理之對象，以確保訴訟程序之安定，通說兼採表示說或
    行動說據為認定標準。遭冒名之人於偵查程序中始終未曾到
    庭應訊，且在偵查階段公訴人對偵查對象之認知，僅存在於
    公訴人內心，如被告並非於偵查中在押，則法院僅得以表現
    在具有對外公示作用之聲請簡易判決處刑書為準繩，據以認
    定起訴及審理之對象。被冒名者於偵查程序中始終未曾到庭
    應訊，而在偵查階段公訴人對偵查對象之認知，僅存在於公
    訴人內心，如被告並非於偵查中在押，則法院僅得以表現在
    具有對外公示作用之聲請簡易判決處刑書為準繩，據以認定
    起訴及審理之對象，而公訴人於聲請簡易判決處刑書中關於
    被告年籍資料之記載，已明顯對外宣示其追訴對象為被冒名
    者，且實際上亦確有如聲請簡易判決處刑書年籍資料所載之
    被冒名者其人，法院之審理傳喚對象也係針對被冒名者，被
    冒名者本人更曾出庭應訊而為訴訟上之攻防，則無論採表示
    說或行動說之理論，本院審理之對象均可確定係被冒名者，
    而非冒名者，為考量訴訟程序之安定及被冒名者之權益，起
    訴之對象既為被冒名者，被冒名者本人亦到庭接受審理，且
    經本院調查及審理結果，被冒名者並未為本案之犯行，原審
    認定被冒名者犯罪，尚有未當，應由二審將原審判決撤銷，
    自為通常程序的第一審判決，諭知被冒名者無罪。至冒名者
    涉犯公共危險罪及偽造文書罪部分，應另由公訴人依法處理
    （參照臺灣高等法院高雄分院84年度上易字第1858號、臺灣
    高等法院臺南分院84年度上易字第1285號判決、臺灣高等法
    院92年法律座談會刑事類提案第26號法律問題研討結果）。
三、本件公訴人認被告乙○○涉有公共危險罪嫌，無非係以被告
    於警詢之自白、酒精濃度測定紀錄表、刑法第185 條之3 案
    件檢測觀察紀錄表、汽機車駕駛人酒後生理協調平衡檢測紀
    錄卡、舉發違反道路交通管理事件通知單各1 份為其論據。
    訊據被告堅詞否認前揭犯行，辯稱：伊未曾因酒後駕車為警
    攔查，亦未曾至警局接受訊問，本案應係其弟弟甲○○冒用
    其姓名所致等語。
四、經查：
  1.經本院將臺灣桃園地方法院檢察署97年度偵字第2501號偵查
    卷內於97年1 月5 日酒後駕車為警查獲之人於警詢筆錄、酒
    精濃度測定紀錄表、汽機車駕駛人酒後生理協調平衡檢測紀
    錄卡、逮捕通知書、口卡上所按捺之指紋，送請內政部警政
    署刑事警察局鑑定，鑑定結果為：「送驗臺灣桃園地方法院
    檢察署97年度偵字第2501號偵查卷宗內第4 、6 、8 、9 、
    11至14頁上乙○○名下指紋共計9 枚（編號1 至9 ，均係同
    一手指指紋），經輸入電腦鑑析並由人工確認結果，均與本
    局檔存甲○○指紋卡之左拇指指紋相符；本件僅以編號5 指
    紋，製作比對論據等情，有該局97年5 月7 日刑紋字第0970
    066608號鑑驗書在卷可按，堪認97年1 月5 日因酒後駕車為
    警攔查之人應係甲○○而非被告乙○○無訛，被告乙○○前
    開所辯，尚非子虛，堪以採信。
  2.本案被告乙○○於偵查程序中始終未曾到庭應訊，而在偵查
    階段公訴人對偵查對象之認知，僅存在於公訴人內心，法院
    僅得以表現在具有對外公示作用之聲請簡易判決處刑書為準
    繩，而認定起訴及審理之對象，已如前述，而本件聲請人於
    聲請簡易判決處刑書中記載被告乙○○年籍資料，顯已對外
    宣示其追訴對象為被告乙○○，而且實際上亦確有如聲請簡
    易判決處刑書年籍資料所載之乙○○之人，本院審理傳喚對
    象也係針對乙○○，被告乙○○本人更曾出庭應訊而為訴訟
    上之攻防，則無論採表示說或行動說之理論，本院審理之對
    象均可確定係被告乙○○，而非甲○○。再被告乙○○本人
    亦到庭接受審理，而經本院調查及審理結果，被告乙○○並
    未為本案酒後駕車之犯行，其犯罪自屬不能證明，原審未察
    ，逕依卷內證據認定被告乙○○有服用酒類，不能安全駕駛
    動力交通工具而駕駛之犯行，遽對被告乙○○為科刑之判決
    ，尚非允洽。被告乙○○上訴意旨以其並無前揭犯罪行為，
    指摘原審判決不當，為有理由，為考量訴訟程序之安定及被
    冒名者乙○○之權益，自應由本院將原判決撤銷，改諭知被
    告乙○○無罪，以資適法。
五、末按檢察官聲請簡易判決處刑之案件，經法院認為有刑事訴
    訟法第451 條之1 第4 項但書規定之情形者，應適用通常程
    序審判之；又對於簡易判決之上訴，準用刑事訴訟法第3 編
    第1 章及第2 章之規定，是管轄第二審之地方法院合議庭受
    理簡易判決上訴案件，應依通常程序審理，認案件有同法第
    452 條規定之情形者，應撤銷原判決，逕依通常程序為第一
    審判決，刑事訴訟法第452 條、法院辦理刑事訴訟簡易程序
    案件應行注意事項第14條分別定有明文。本件既應對於上訴
    人即被告乙○○為無罪判決之諭知，原審本不得適用刑事訴
    訟法第7 編所定之簡易程序對其論罪科刑，而應依刑事訴訟
    法第452 條規定適用通常程序審判，故本院本件所為判決，
    係依據上開規定適用第一審通常程序而為之第一審通常程序
    判決，併予敘明。
六、至甲○○所涉公共危險罪及偽造文書罪部分，應另由檢察官
    依法處理，併此敘明。
據上論斷，應依刑事訴訟法第452 條、第455 條之1 第1 項、第
3 項、第451 條之1 第4 項但書、第369 條第1 項前段、第364
條、第301 條第1 項，判決如主文。
本案經檢察官唐道發到庭執行職務
中    華    民    國    97    年    5     月    30    日
                      交通法庭審判長法  官  游紅桃
                                    法  官  胡芷瑜
                                    法  官  何燕蓉
以上正本證明與原本無異。
如不服本判決，應於判決送達後10日內向本院提出上訴狀（應附
繕本）。
                                    書記官  魏里安
中    華    民    國    97    年    5     月    30    日


司法院資訊處製作；財團法人民間司法改革基金會備份。
